臺灣板橋地方法院刑事判決　　　　　　　　　　　　九十一年度易字第一四七號
　　公　訴　人　臺灣板橋地方法院檢察署檢察官
　　被　　　告　甲○○
右列被告因妨害自由等案件，經檢察官提起公訴（九十一年度偵字第三六二二號），
本院判決如左：
    主  文
甲○○無故侵入他人住宅，累犯，處有期徒刑月，如易科罰金，以佰元折算壹日
；又因過失傷害人，累犯，處拘役拾日，如易科罰金，以佰元折算壹日。
    事  實
一、甲○○有多次竊盜前科，其於民國八十六年間因竊盜案件經臺灣高等法院以八十
    六年度上訴字第八八九號判決處有期徒刑二年，並於刑之執行前，令入勞動場所
    強制工作三年確定，於九十年一月三十日執行完畢，猶不知悔改，於九十一年二
    月五日中午十二時五十分許，見臺北縣三重市○○街七七號該處公寓一樓大門未
    關，竟未經該處住戶乙○○等人之同意，無故侵入乙○○居住之上開公寓內僅供
    住戶出入通行之樓梯間；適該公寓住戶蔡亦修發覺有異，通知其弟乙○○返回住
    處查看，乙○○抵達後於樓梯間遇見甲○○，而懷疑甲○○無故侵入住宅，欲返
    家查看並報警處理，因此要求甲○○不得先行離去，惟甲○○仍欲離開，乙○○
    遂用手抱住甲○○，甲○○原應注意於樓梯間拉扯極易因站立不穩而跌落受傷，
    當時無不能注意之情事，竟疏不注意，為脫免逮捕，而與乙○○發生拉扯，致乙
    ○○因站立不穩而自樓梯間跌落，乙○○因此受有左髖關節瘀傷約二乘二公分之
    傷害。旋警方據報前來，當場逮捕甲○○而查知上情。
二、案經被害人乙○○訴請臺北市政府警察局移送臺灣板橋地方法院檢察署檢察官偵
    查起訴。
    理  由
一、訊據被告甲○○坦承於右揭時地進入上開公寓之樓梯間，嗣告訴人乙○○遇見伊
    後，抱住伊身體，不讓伊離開，伊於掙扎時雙方從樓梯間跌下受傷等情在卷，惟
    矢口否認有無故侵入住宅及過失傷害之犯行，並辯稱：伊當時準備租上開公寓後
    方一樓的房子，想拉一條天線接收衛星電視，才進入該公寓之樓梯間云云。經查
    ：右揭事實，業據告訴人乙○○於偵審時指訴甚詳，並有台北縣立三重醫院九十
    一年二月五日診斷證明書一紙附卷可稽；又被告於警訊時供稱：「我上去該址五
    樓頂是為了要架設第四台之電線」、「因我想自己經營有線電視之公司，故我前
    往了解別家公司如何架設。」，繼於九十一年二月六日及同年三月二十六日檢察
    官訊問時陳稱：「我去該處是要了解該處能否裝設衛星天線。」、「我架設天線
    是要給我自己看。（問：你住處離該地有多遠？）至少有四、五公里」，其後改
    稱：「伊當時準備租上開公寓後方一樓的房子，想拉一條天線接收衛星電視，才
    進入該公寓之樓梯間」云云，被告供詞反反覆覆，前後矛盾，顯係臨訟杜撰之詞
    ，又縱使被告無其他不法之意圖，其未經上開公寓住戶之同意，亦不得擅自侵入
    該公寓內部供住戶出入通行之樓梯間。縱上所述，被告所辯不足採信，本案事證
    明確，被告犯行洵堪認定。
二、(一)按所謂「住宅」，乃指人類日常居住之場所而言，公寓亦屬之；至公寓下之「
    樓梯間」，雖僅供各住戶出入通行，然就公寓之整體而言，該樓梯間為該公寓之
    一部分，而與該公寓有密切不可分之關係，故侵入公寓樓下之樓梯間難謂無同時
    妨害居住安全之情形，最高法院著有七十六年度台上字第第二九七二號判例可資
    參照。被告無正當理由，侵入乙○○等人居住之公寓內之樓梯間，係犯刑法第三
    百零六條第一項之無故侵入住宅罪。(二)次按現行犯，不問何人得逕行逮捕之；犯
    罪在實施中或實施後即時發覺者，為現行犯；刑事訴訟法第八十八條第一項、第
    二項定有明文。本件被告無故侵入上開公寓樓梯間時，為乙○○發覺，乙○○用
    手抱住被告，不讓被告離去，係依法正當行使逮捕現行犯之權利，被告原應注意
    於樓梯間拉扯極易因站立不穩而跌落受傷，依被告之智識程度及當時情形，並無
    不能注意之情事，竟疏不注意，為脫免逮捕，而與乙○○發生拉扯，致乙○○因
    站立不穩而自樓梯間跌落受傷，被告顯有過失，且其過失行為與告訴人乙○○所
    受傷害間具有相當因果關係，被告自構成刑法第二百八十四條第一項前段之過失
    傷害罪。(三)被告所犯上開無故侵入住宅罪及過失傷害罪，犯意各別，行為互殊，
    應分論併罰。末查被告曾於八十六年間因竊盜案件經臺灣高等法院以八十六年度
    上訴字第八八九號判決處有期徒刑二年，並於刑之執行前，令入勞動場所強制工
    作三年確定，於九十年一月三十日執行完畢，有臺灣高等法院檢察署刑案紀錄簡
    覆表及臺灣高等法院被告全國前案記錄表各一份附卷可考，其於有期徒刑執行完
    畢後，五年以內再犯本案法定刑含有期徒刑之上開二罪，為累犯，均應依法加重
    其刑。(四)爰審酌被告之素行不良、犯罪之手段、侵入他人住宅公寓之樓梯間妨害
    他人居住安寧、其過失傷害乙○○之情節尚非重大、被害人所受傷勢輕微及被告
    犯後飾詞圖卸刑責，未能坦承犯行等一切情狀，分別量處如主文所示之刑，並諭
    知易科罰金之折算標準。
據上論斷，應依刑事訴訟法第二百九十九條第一項前段，刑法第二百八十四條第一項
前段、第三百零六條第一項、第四十七條、第四十一條第一項前段，罰金罰鍰提高標
準條例第一條前段、第二條，判決如主文。
本案經檢察官馬中琍到庭執行職務。
中      華      民      國      九十一    年      六    月     十八     日
                                      臺灣板橋地方法院刑事第三庭
                                          法  官  樊  季  康
右正本證明與原本無異。
如不服本判決，應於判決送達後十日內，向本院提出上訴狀。
                                          書記官  馬  秀  芳
中      華      民      國      九十一    年      六    月    十八      日
附錄本案論罪科刑主要法條：
刑法第二百八十四條第一項
因過失傷害人者，處六月以下有期徒刑、拘役或五百元以下罰金，致重傷者，處一年
以下有期徒刑、拘役或二千元以下罰金。
刑法第三百零六條
無故侵入他人住宅、建築物或附連圍繞之土地或船艦者，處一年以下有期徒刑、拘役
或三百元以下罰金。
無故隱匿其內，或受退去之要求而仍留滯者亦同。
